臺灣橋頭地方法院民事判決
110年度旗簡字第248號
原      告  陳双寶  

訴訟代理人  宋國城律師
被      告  陳進雨  
訴訟代理人  張坤明律師
複代理人    黃奕儒  
上列當事人間請求拆屋還地事件，本院於民國111年7月5日言詞
辯論終結，判決如下：
    主      文
被告應將坐落高雄市○○區○○段○○○○地號土地上，如附圖所示編號
Ａ部分（面積○點五七平方公尺）拆除，並將原告所有門牌號碼高
雄市○○區○○○○○號房屋牆壁回復原狀後，將土地返還原告。
訴訟費用由被告負擔。
本判決得假執行。但被告如以新臺幣壹仟壹佰元為原告預供擔保
後，免為假執行。
    事實及理由
一、原告主張：原告為高雄市○○區○○段0000地號土地（下稱1130
    土地）所有權人，被告則為門牌號碼高雄市○○區○○0號房屋
    （下稱9號房屋）之事實上處分權人，被告以9號房屋如附圖
    編號Ａ部分（面積0.57平方公尺，下稱Ａ部分）緊貼原告所有
    門牌號碼高雄市○○區○○0○0號房屋（下稱9之1號房屋），並
    無權占有1130土地，已侵害原告之所有權，自應將Ａ部分拆
    除、將9之1號房屋牆壁回復原狀後，將土地返還原告，爰依
    民法第767條第1項前段、中段規定提起本訴。聲明：如主文
    第一項所示。
二、被告則以：
（一）Ａ部分係1130土地原所有權人即原告之兄陳双福要求被告
      修建，被告應有合法占有使用權源。
（二）又原告至遲於民國70年時，即知Ａ部分存在，當時並未爭
      執或要求被告拆除，依民法第796條第1項前段規定，原告
      應不得再請求被告拆除。
（三）另Ａ部分面積僅0.57平方公尺，原告請求將之拆除，所得
      利益甚少，且9之1號房屋屋頂斜向被告所有高雄市○○區○○
      段0000地號土地（下稱1131土地）及9號房屋，若將Ａ部分
      拆除，9之1號房屋之雨水會直接注入1131土地及9號房屋
      ，兩造均需重新設置集水設備，故Ａ部分之存在有利於兩
      造，應認原告行使物上請求權所得利益甚少，反造成兩造
      損害，已違反誠信原則等語，資為抗辯。
（四）聲明：原告之訴駁回。
三、不爭執事項：
（一）原告為1130土地所有權人，被告則為9號房屋之事實上處
      分權人。
（二）9號房屋之Ａ部分坐落1130土地上。
四、本院得心證理由：
（一）按所有人對於無權占有或侵奪其所有物者，得請求返還之
      。對於妨害其所有權者，得請求除去之，民法第767條第1
      項前段、中段分別定有明文。次按以無權占有為原因，請
      求返還土地者，占有人對土地所有權存在之事實無爭執，
      而抗辯非無權占有者，應就其取得占有係有正當權源之事
      實負舉證責任。原告主張其為1130土地所有權人，被告以
      Ａ部分占有使用1130土地等情，為兩造不爭執，業如前述
      ，自應由被告就其取得1130土地之占有係有正當權源之事
      實負舉證責任，被告雖抗辯稱係陳双福要求其興建Ａ部分
      ，惟其亦自陳無證據可資證明（本院卷第125頁），難認
      其已就取得占有係有正當權源之事實盡其舉證責任，應認
      被告占用1130土地係屬無權占有。
（二）又按土地所有人建築房屋非因故意或重大過失逾越地界者
      ，鄰地所有人如知其越界而不即提出異議，不得請求移去
      或變更其房屋，民法第796條第1項本文固有明文，惟主張
      鄰地所有人知其越界而不即時提出異議者，亦應就此項事
      實負舉證之責任。被告固抗辯原告於70年時，即知Ａ部分
      存在，並未就此提出異議，惟亦陳稱因時間已久，無法提
      出證據證明（本院卷第125頁），難認其已就此事實盡其
      舉證責任，被告此部分抗辯，自無可採。
（三）再者，Ａ部分為鐵皮結構，有履勘照片可採（本院卷第73
      、79、81頁），將之拆除後，並不會損及9號房屋建築結
      構，原告行使其物上請求權，應無損及公共利益及或侵害
      當事人利益之情，被告抗辯原告行使物上請求權已違反誠
      信原則乙節，亦難認可採。
（四）據此，被告抗辯均無足採，原告請求如主文第一項所示，
      洵屬有據。　　
五、綜上所述，原告依民法第767條第1項前段、中段規定，請求
    如主文第一項所示，為有理由，應予准許。
六、原告勝訴部分，係適用簡易程序所為被告敗訴之判決，應依
    民事訴訟法第389條第1項第3款規定，依職權宣告假執行。
    並依同法第392條第2項規定，依職權宣告被告如為原告預供
    擔保，免為假執行。
七、本件事證已臻明確，兩造其餘攻擊防禦方法及證據，核與判
    決結果不生影響，爰不一一論列，併此敘明。　　
八、訴訟費用負擔之依據：民事訴訟法第78條。　
中　　華　　民　　國　　111 　年　　7 　　月　　18　　日
          　　　　旗山簡易庭  法　　　官  呂明龍
以上正本係照原本作成。
如不服本判決，應於送達後20日內，向本院提出上訴狀並表明上
訴理由，如於本判決宣示後送達前提起上訴者，應於判決送達後
20日內補提上訴理由書（須附繕本）。　　　　　　　　　
中　　華　　民　　國　　111 　年　　7 　　月　　18　　日
      　　　　　　　　　　　　書　記　官  陳秋燕　　　
附圖：高雄市政府地政局美濃地政事務所民國111年2月14日美法
      土字第76號複丈成果圖